臺灣高雄地方法院刑事判決　　　　　　　 96年度訴字第166號
公　訴　人　臺灣高雄地方法院檢察署檢察官
被　　　告　乙○○
　　　　　　　　　　（現於國防部南部軍事監獄執行）
上列被告因偽造文書等案件，經檢察官提起公訴（95年度偵字第
29481 號），本院判決如下：
    主  文
本件公訴不受理。
    理  由
一、公訴意旨係以：被告乙○○係陸軍裝甲564 旅戰車二營營部
    連之義務役士兵，本應於民國95年3 月7 日21時休假期滿返
    營銷假，詎被告為向其連上長官騙取假期，竟基於偽造文書
    之概括犯意，於95年3 月間某日，先後在其高雄縣橋頭鄉○
    ○○路15號6 樓之2 租屋處，以家用電腦偽造其祖母蔡王春
    燕在高雄市健仁醫院95年3 月7 日之診斷證明書及95年3 月
    17日之死亡證明書，並偽刻健仁醫院、健仁醫院院長陳嚴恕
    及診治醫師熊壽光印章各1 枚，蓋於上開偽造之診斷證明書
    及死亡證明書上後，並持之向其連上長官申請自同年3 月7
    日起至24日之事假及喪假，足以生損害於軍事單位差假管制
    之正確性，因認被告乙○○涉犯刑法第216 條、第210 條行
    使偽造私文書及同法第339 條第2 項詐欺得利罪嫌等語。
二、按行為後法律有變更者，適用行為時之法律。但行為後之法
    律有利於行為人者，適用最有利於行為人之法律，刑法第2
    條第1 項定有明文。查被告行為後，刑法第56條關於連續犯
    之規定業於94年1 月7 日修正公布刪除，並於95年7 月1日
    施行，則被告之犯行，因行為後新法業已刪除連續犯之規定
    ，此刪除雖非犯罪構成要件之變更，但顯已影響行為人刑罰
    之法律效果，自屬法律變更。本件被告先後多次行使偽造私
    文書之行為，主觀上顯係基於同一之概括犯意，客觀上逐次
    實施數次行為而具連續性，進而侵害同性質之法益，惟因其
    各次行為依一般社會健全觀念，在時間差距上，可以分開，
    在刑法評價上，各具獨立性，每次行為皆可獨立成罪，是依
    修正前刑法第56條之規定，本得適用連續犯規定而論以一罪
    ，並得加重其刑至2 分之1 ，惟因修正後刑法刪除前開連續
    犯規定，以致被告前揭數次違犯構成要件行為須依法分別論
    以數罪而併罰之，依新法第2 條第1 項規定比較新、舊法之
    結果，仍以行為時即修正前刑法第56條之規定較有利於被告
    ，合先敘明。
三、按對於被告無審判權者，應諭知不受理之判決，並得不經言
    詞辯論為之，刑事訴訟法第303 條第6 款、第307 條分別定
    有明文。又現役軍人犯陸海空軍刑法或其特別法之罪，依本
    法之規定追訴審判之；本法稱現役軍人者，謂依兵役法或其
    他法律服現役之軍官、士官、士兵；犯罪事實之一部應依本
    法審判時，全部依本法審判之，軍事審判法第1 條第1 項前
    段、第2 條及第34條亦分別定有明文。另普通法院、軍事法
    院各有其審判權，且實質上一罪或裁判上一罪之案件，在實
    體法上之刑罰權僅有一個，在訴訟法上係無從分割，故不論
    軍事審判、普通法院審判，均應有審判不可分原則之適用，
    此觀之刑事訴訟法第267 條、軍事審判法第34條及第150 條
    自明。
三、經查：
  (一)被告於95年3 月22日，將其前至國軍高雄總醫院就診，所取
    得之該院95年1 月7 日第03978F號診斷證明書，以立可白塗
    改病患姓名、身分證字號、科別、出生年月日、診療日期、
    診斷內容、醫師囑言及填發日期等欄位資料，變造為其父親
    蔡超德於95年3 月21日車禍住院之診斷證明書，並於95 年3
    月22日以傳真方式向所屬部隊行使，請准自95年3 月24 日
    18時起至同年月28日21時止之事假，足以生損害於國軍高雄
    總醫院核發文件之真實性及該管單位管制差假之正確性，而
    被告所涉刑法第216 條、第211 條之罪，經國防部南部軍事
    法院檢察署檢察官提起公訴，並由國防部南部軍事法院於95
    年9 月14日以95年度訴字第141 號判決判處有期徒刑1 年2
    月，嗣因被告撤回上訴，於95年11月1 日確定等情（下稱前
    案），業經調取國防部南部軍事法院95年度訴字第141 號全
    卷查明屬實。
  (二)另被告於95年3 月7 日中午某時，委託不知情之刻印店偽造
    「健仁醫院」、「陳嚴恕」及「熊壽光」之印章後，於同日
    下午某時，在其高雄縣橋頭鄉○○○街15號6 樓之2 租屋處
    ，偽造健仁醫院95年3 月7 日出具之蔡王春燕診斷證明書及
    95年3 月17日死亡證明書等私文書，進而於95年3 月7 日、
    10日、13日持上開蔡王春燕診斷證明書；於95年3 月17日、
    21日持上開蔡王春燕死亡證明書向部隊長官行使，請准自95
    年3 月7 日18時起至同年月17日21時止之事假；及自95年3
    月17日18時起至同年月24日21時止之喪假，足以生損害該管
    單位管制差假之正確性及健仁醫院、陳嚴恕、熊壽光等人。
    嗣又於95年3 月22日變造國軍高雄總醫院上開蔡超德之診斷
    證明書，進而於翌日（即95年3 月23日）接續傳真蔡超德上
    開診斷證明書及蔡王春燕上開死亡證明書回部隊以行使等情
    ，業據被告坦認不諱（見本院卷第43至45、62頁），核與證
    人即被告之部隊連長甲○○於本院審理時證稱：一開始被告
    是請事假，之後再請喪假，在整個請假的過程中，被告總共
    有提過3 種文件，分別是其祖母（即蔡王春燕）之診斷證明
    書、死亡證明書及其父親（即蔡超德）之診斷證明書，有看
    過傳真之蔡王春燕死亡證明書及蔡超德之診斷證明書。就被
    告請假事件，伊曾於95年3 月29日製作報告書，其中第8 頁
    第5 行至第8 行（即：完成請假【3 月23日至3 月27日共6
    天】手續後離營‧‧‧隔日【3 月23日】蔡員即以傳真方式
    回傳醫院開立的奶奶死亡證明及醫院開立的父親車禍受傷證
    明‧‧等語）之記載正確，被告係將資料傳真至營部戰情室
    ，由戰情官收文之後再轉交連部，依照報告書之記載，95年
    3 月23日應該是同時收到（蔡王春燕）死亡證明書及（蔡超
    德）診斷證明書等語（見本院卷第83頁第18至20行、第84頁
    第16行以下至第85頁第4 行）大致相符。此外，復有甲○○
    之報告書、國軍高雄總醫院診斷證明書、健仁醫院診斷證明
    書、死亡證明書、休（請）假紀錄卡、請假單附卷可稽（見
    軍檢卷第7 至9 、12至18頁）。雖證人甲○○、被告就何時
    傳真上開死亡證明書及診斷證明書至部隊之陳述略有出入，
    但不論被告傳真之日期係22日或23日，均無礙於被告係同時
    傳真上開證明書之認定，足認被告係同時傳真上開證明書甚
    明。
  (三)又被告於95年3 月7 日、10日及13日行使偽造之蔡王春燕診
    斷證明書；95年3 月17日、21日及22日行使偽造之蔡王春燕
    死亡證明書之犯行，時間緊接，所犯為構成要件相同之罪名
    ，足見被告所為顯屬基於概括犯意反覆為之，有廢止前連續
    犯之裁判上一罪關係至明，應論以一罪。再者，被告係同時
    接續傳真偽造之蔡王春燕死亡證明書及變造之蔡超德診斷證
    明書回部隊以行使等情，業經認定如前，是被告以一傳真行
    為行使偽造蔡王春燕死亡證明書及變造蔡超德診斷證明書之
    犯行，不論依修正前、後刑法第55條之規定，均為想像競合
    犯之裁判上一罪。準此，依上開說明及起訴書所載事實，被
    告所犯行使偽造私文書、詐欺得利罪，與經軍事審判機關判
    決確定之行使變造公文書罪犯行，應具有想像競合犯及廢止
    前刑法牽連犯之關係甚明。而被告於任職服役中犯上開各罪
    ，且於任職服役時被發覺，其中行使變造公文書部分，係屬
    陸海空軍刑法第76條第1 項第4 款所列之罪，是參酌軍事審
    判法第5 條、第34條規定意旨，犯罪事實之一部應依軍事審
    判者，全部均應依軍事審判法追訴審判，是本件應由軍事審
    判機關審理，法院對之無審判權，公訴人誤向本院起訴，於
    法尚有未合，爰不經言詞辯論，諭知不受理之判決。
據上論斷，應依刑事訴訟法第303 條第6 款、第307 條，判決如
主文。
中　　華　　民　　國　　96　　年　　5 　　月　　23　　日
                  刑事第十三庭  審判長法  官  方百正
                                      法  官  戴韻玲
                                      法　官  方錦源
以上正本證明與原本無異。
如不服本判決，應於判決送達後10日內，向本院提出上訴狀。
中　　華　　民　　國　　96　　年　　5 　　月　　23　　日
                                      書記官  鄧思辰
